臺灣高等法院刑事裁定
110年度抗字第858號
抗  告  人  
即 受 刑人  莊佳華



上列抗告人因聲請定其應執行刑案件，不服臺灣新竹地方法院中
華民國110年4月23日裁定（110年度聲字第492號），提起抗告，
本院裁定如下：
    主  文
抗告駁回。                                              
    理  由
一、原裁定意旨略以：聲請人臺灣新竹地方檢察署檢察官以抗告
    人即受刑人莊佳華因犯如附表所示罪刑，先後經判決確定，
    因受刑人請求就得易科及不得易科之罪刑合併定刑，乃聲請
    合併定其應執行之刑，核屬正當。爰基於罪責相當性之要求
    ，斟酌受刑人各次犯罪之時間、侵害法益、犯罪態樣及手段
    等情狀而為整體非難評價，而定其應執行之刑為有期徒刑5
    年等語。
二、抗告意旨略以：法院於定應執行之刑，固屬得為自由裁量之
    事項，但行使此職權時，應受比例原則、平等原則等一般原
    則之支配，亦即須受法律秩序之理念、法律感情及慣例等所
    規範，非可恣意為之，裁量之輕重，應符合罪刑相當原則，
    並斟酌客觀之適當性、相當性與必要性，以維護公平正義。
    參之其他多件司法判決，有定刑獲減近50％之例，抗告人所
    犯之案件為施用毒品，犯罪之本質與一般刑事案件有所不同
    ，對於施用毒品成癮者，應視為病人，不能只是以定罪處罰
    排斥的方式對待，宜透過醫療單位矯正及跨部門的配合，以
    幫助毒品成癮者能早日回歸社會，亦即對於施用毒品案件之
    聲請數罪併罰時，仍有極大之空間能予行為人更生希望，不
    致因累計刑責過重，使其對更生產生絕望負面情緒，而使法
    律之再教化功能成為泡沫。因施用毒品者均有相當程度之
　　成癮性與心理依賴，中斷實屬不易，故犯罪次數不一，原裁
    定所定刑度，甚至比販賣毒品案件還重，不免有情輕法重之
    不當，為此提出抗告，請撤銷原裁定，並重新為妥適之裁量
    等語。
三、本院之判斷：
  ㈠按裁判確定前犯數罪者，併合處罰之；數罪併罰，有2 裁判
    以上者，依第51條之規定，定其應執行之刑，刑法第50條第
    1項前段、第53條各有明定。又刑法第51條第5 款規定：數
    罪併罰，宣告多數有期徒刑者，於各刑中之最長期以上，各
    刑合併之刑期以下，定其刑期。次按，數罪併罰合併定應執
    行刑之制度目的，在就所犯數罪，以各罪宣告刑為基礎，綜
    合評價犯罪人最終應具體實現多少刑罰，方符合罪責相當要
    求並達刑罰目的。刑法第51條所定數罪併罰之方法，就宣告
    多數有期徒刑者，僅於該條第5 款規範其界限，有關衡酌之
    裁量因子為何，則無明文。惟依其制度目的，應綜合評價各
    罪類型、關係、法益侵害之綜合效果，考量犯罪人個人特質
    ，認應對之具體實現多少刑度，始足達到矯治教化之必要程
    度，並符罪責相當原則。此裁量權之行使，屬法院依個案裁
    量之職權，如所為裁量如未逾法定刑範圍，且無違背制度目
    的或公平正義情形，即無違法可言。
  ㈡查，抗告人犯如附表所示各罪，其犯罪時間均在附表編號1之
    罪，於民國109年5月14日判決確定之前，其中雖兼有得易科
    罰金及不得易科罰金之刑，但受刑人已請求檢察官聲請合併
    定刑，有卷附受刑人定執行刑或易科罰金意願回覆表可參（
    見原審卷第11頁），是原審依檢察官之聲請，合併定其應執
    行之刑，核無違誤。其次，原審在各宣告刑中之最長期（11
    月）以上，並於附表所示各罪合併之刑期總和10年2月【即
    編號1（48月）＋編號2（10月）＋編號3（10月）＋編號4（44
    月）＋編號5（10月）＝122個月】以下，參酌抗告人所犯附表
    編號1所示之6罪、編號4之4罪，及編號5所示之2罪，曾經法
    院各合併定刑2年4月、2年及8月所形成之內部界限，亦即不
    得重於附表編號1、4、5所定刑期與編號2、3等宣告刑之刑
    期總和6年8月【即編號1之6罪（2年4月）＋編號2（10月）＋
    編號3（10月）＋編號4之4罪（2年）＋編號5之2罪（8月）＝80
    個月】，而在此範圍內，酌定其應執行刑有期徒刑5年，換
    算執行徒刑之比例約為百分之49【計算式：定刑5年（即共6
    0個月）÷全部刑期總和10年2月（即共122個月）＝0.491，小
    數點第3位以下4捨5入】，亦即抗告人因此合併定應執行之
    刑，已獲減去其總刑度約百分之51，執行比例並無過當，與
    抗告人所舉其他裁判定刑獲減近50％之例相當。且原裁定已
    敘明：基於罪責相當原則，斟酌抗告人所犯各次犯罪之時間
    、侵害法益、犯罪態樣及手段等情狀，而為整體非難評價以
    酌定其應執行之刑等語，核屬原審裁量權之行使，無悖於法
    規範之內部界限與外部界限，所定之應執行刑度並無過重之
    處，無違比例原則與平等原則。再者，本院審視抗告人所犯
    如附表所示各罪，均屬施用毒品，其犯罪時間尚屬相近，次
    數合計高達14次，可見其已成癮，對毒品之依賴甚深，考量
    對施用毒品犯罪之刑罰矯正，係側重在透過相當期間之徒刑
    ，藉以助其隔離毒品、戒除依賴，則於合併定刑時即應酌定
    較長之刑期，始足以達矯治之必要程度及發揮刑罰嚇阻犯罪
    之功能。是原審酌定之應執行之刑，並無悖於法律秩序及罪
    責相當原則。從而，抗告意旨指摘原裁定所定刑期有情輕法
    重之不當云云，並無足採。
四、綜上所述，抗告人執前詞指摘原裁定不當，為無理由，應予
    駁回。
據上論斷，應依刑事訴訟法第412條，裁定如主文。　　  
中　　華　　民　　國　　110 　年　　5 　　月　　28　　日
                  刑事第二十二庭審判長法  官  洪于智
                                      法  官  汪怡君
                                      法  官  陳銘壎
以上正本證明與原本無異。
如不服本裁定，應於收受送達後五日內向本院提出抗告狀。
                                      書記官  吳思葦
中　　華　　民　　國　　110 　年　　5 　　月　　28　　日
附表：受刑人莊佳華定應執行刑一覽表
 編          號           1          2         3  罪          名  施用第一級毒品 施用第一級毒品 施用第一級毒品  宣    告    刑   有期徒刑8月共6罪 有期徒刑10月 有期徒刑10月  犯  罪  日  期   ①108年10月24日15時   47分採尿時回溯26小   時內某時 ②108年10月31日 ③108年11月7日13時34   分採尿時回溯26小時內某時 ④108年11月21日15時   26分採尿時回溯26小時內某時 ⑤108年12月5日16時38   分採尿時回溯26小時內某時 ⑥108年12月24日 109年4月15日  108年7月21日   偵查(自訴)機關年  度  案  號  新竹地檢署109年度毒偵續字第3號、109年度毒偵字第143號 新竹地檢署109年度毒偵字第917號 新竹地檢署109年度撤緩毒偵字第208號 最  後   事實審 法    院  臺灣新竹地方法院  臺灣新竹地方法院  臺灣新竹地方法院  案    號  109年度訴字第214號  109年度訴字第646號 109年度訴字第818號  判決日期 109年5月14日 109年9月25日 109年11月6日 確  定   判  決 法    院  臺灣新竹地方法院 臺灣新竹地方法院 臺灣新竹地方法院  案    號  109年度訴字第214號 109年度訴字第646號 109年度訴字第818號  判    決確定日期 109年5月14日 109年10月23日  109年12月3日 是否為 罰金之 得易科 案件        否          否         否 備  註  上開6罪刑，曾經原判決合併定刑有期徒刑2年4月。   

 編          號           4          5    以下空白     罪          名  施用第一級毒品 施用第二級毒品   宣    告    刑   有期徒刑11月共4罪 有期徒刑5月共2罪   犯  罪  日  期   ①108年8月15日16時30   分採尿時回溯26小時內某時 ②108年8月22日10時58   分採尿時回溯26小時內某時 ③108年9月12日10時43   分採尿時回溯26小時內某時　 ④108年10月7日　 ①108年5月13日 ②108年9月27日8時41   分採尿時回溯96小時內某時　   偵查(自訴)機關年  度  案  號  新竹地檢署109年度撤緩毒偵字第176、177號 新竹地檢署109年度撤緩毒偵字第176、177號  最  後   事實審 法    院  臺灣新竹地方法院 臺灣新竹地方法院   案    號  109年度訴字第797號 109年度訴字第797號   判決日期 109年12月2日 109年12月2日  確  定   判  決 法    院  臺灣新竹地方法院 臺灣新竹地方法院   案    號  109年度訴字第797號 109年度訴字第797號   判    決確定日期 109年12月31日  109年12月31日  是否為 罰金之 得易科 案件         否         是  備  註  上開4罪刑，曾經原判決合併定刑有期徒刑2年。 上開2罪刑，曾經原判決合併定刑有期徒刑8月。